臺灣臺北地方法院刑事判決　　　　　　　93年度訴字第1747號
公　訴　人　臺灣臺北地方法院檢察署檢察官
被　　　告　甲○○
上列被告因違反公司法案件，經檢察官聲請簡易判決處刑（93年
年度偵字第5570號），本院受理後認不宜簡易判決處刑，應依通
常程序審理，惟訊問被告為有罪之答辯，經合議庭裁定改行簡式
審判程序，判決如下：
    主  文
甲○○共同連續公司負責人公司應收之股款，股東並未實際繳納
，而以申請文件表明收足，處有期徒刑肆月，如易科罰金，以參
佰元折算壹日。
    事  實
一、甲○○於民國88年3月間某日，應友人之老闆廖進貴之託約
    定以每月薪資新台幣（下同）10,000元之代價擔任聖豐投資
    股份有限公司（設臺北市○○區○○路四段四一五號一三樓
    ，下稱聖豐公司）負責人，竟基於概括犯意之聯絡，明知自
    己並無能力且未實際出資，亦明知應收之股款，股東應實際
    繳納，不得僅以文件表明收足，詎先推由不詳年籍之成年實
    際負責人（未據偵查）及當時登記之負責人郭泰宏（未據起
    訴）於同年3月5日以股東臨時會、同年3月15日以董事會決
    議增資新台幣4,000,000元即400,000股，以甲○○名義於同
    年3月24日匯款400萬元至該公司在臺灣中小企業銀行劍潭分
    行第00000000000號活期存款帳戶內，佯為已經
    現金增資繳款，並在申請文件上表明已收足股款，於同年4
    月6日以股東臨時會及董事會改選甲○○為董事長，於同年4
    月13日申請變更登記，於同年月23日經前台灣省政府建設廳
    88年4月23日八八建三字第157793號函核准完成負責人變更
    登記；後又推由不詳之成年公司實際負責人於88年4月19日
    以公司股東臨時會議及董事會辦理公司25,000,000元即2,50
    0, 00股現金增資時，以甲○○名義一人出資認購，於同年4
    月28日推由王禮揚、郭泰宏、周尚龍、嚴培中四人（後三人
    均未據起訴）自其等於上海商業儲蓄銀行中台北分行帳戶（
    帳號各為0000000、0000000、0000000、0000000）各領出7,
    000,000元、2,200,000元、9,8000,000元、35,000,000元，
    以甲○○名義合計匯款25,000,000元至該公司在臺灣中小企
    業銀行劍潭分行第00000000000號活期存款帳戶
    ，再度佯作現金增資繳款，並在申請文件上表明已收足股款
    ，於88年5月7日向前台灣省政府建設廳辦理上開現金增資，
    經該局以同日八八建三字第165993號函准予登記，然卻早於
    同年5月4日及5月5日即將資金分成20,000,000元、5,000,00
    0元二筆，由上揭聖豐公司帳戶轉匯回甲○○在臺灣中小企
    業銀行劍潭分行第0000000000號帳戶。嗣經財政
    部臺灣省北區國稅局清查聖豐公司帳目始知上情。
二、案經財政部臺灣省北區國稅局函送臺灣臺北地方法院檢察署
    檢察官偵查起訴。
    理  由
一、上揭事實，業經被告甲○○於本院審訊中坦白承認（見本院
    93年1月26日調查筆錄及同日審判筆錄），並有本院依職權
    函請台北市政府以94年1月18日府建商字第09400550900號函
    月5日股東臨時會議事錄、同年3月15日董事會議事錄、同年
    4 月6日及4月19日股東臨時會議事錄、變更登記申請書、聖
    豐公司股東投資變動情形表、股東繳納現金情形表、聖豐公
    司臺灣中小企業銀行劍潭分行活期存款存摺、匯款交易往來
    明細、前台灣省政府建設廳88年4月23日八八建三字第15779
    3號函、88年5月7日八八建三字第165993號函在卷可稽，及
    上海商業儲蓄銀行存摺存款取款憑條四紙、臺灣中小企銀取
    款憑條二紙附偵卷足憑，被告出於任意性之自白，經前開證
    據補強，應與事實相符。本件事證明確，其犯行實堪認定。
二、按被告行為後，公司法第9條第1項業於90年11月12日修正公
    布施行，於同年11月14日生效，將原公司法第九條第三項改
    列為第一項，其中罰金之規定由「新台幣六萬元以下」提高
    為「新台幣五十萬元以上二百五十萬元以下」，經新舊法比
    較結果，修正前之公司法第9條第3項較修正後之公司法第9
    條第1項對被告為有利，依刑法第2條第1項但書之規定，自
    應適用行為時即修正前之法律。是核被告所為，犯修正前公
    司法第9條第3項應收之股款，股東並未實際繳納，而以申請
    文件表明收足之罪。被告就其第一次認股4,000,000元，當
    時雖非公司名義負責人，惟其係與不詳年籍實際經營公司之
    人及公司當時負責人郭泰宏有犯意聯絡、行為分擔而共同實
    施犯罪，依刑法第31條第1項之規定，亦以共犯論（檢察官
    未查明被告登記擔任公司負責人之時點，竟論被告此時亦為
    公司負責人而犯公司法第9條第3項之罪，容有速斷）；其為
    公司負責人，認購第二次公司增資25,000,000元部分，未實
    際出資，則與不詳年籍實際經營公司之人及王禮揚、郭泰宏
    、周尚龍、嚴培中，亦有犯意聯絡行為分擔，為共同正犯。
    其先後二次違反修正前公司法第9條第3項之犯行，時間緊接
    ，所犯構成要件相同之罪名，顯係出於概括犯意反覆為之，
    應刑法第56條連續犯之規定，論以一罪並加重其刑。爰審酌
    被告貪圖每月10,000元酬金，且已領4至5年約48萬至60萬元
    之不法利益，犯罪所生國家對公司管理及與該公司交易之第
    三人之危害、檢察官具體求刑之刑度、犯後坦認之態度等一
    切情狀，判處如主文所示之刑，並諭知易科罰金之折算標準
    以示懲儆。末按被告犯罪後刑法第四十一條業經立法院於90
    年1月10日修正，於同年1月12日生效，將易科罰金之適用範
    圍擴大為「最重本刑五年以下有期徒刑之罪，而受六月以下
    有期徒刑或拘役之宣告」規定，本件被告所犯之罪自依刑法
    第2條第1項前段之規定，自應適用新修正之刑法四十一條第
    一項定其易科罰金之折算標準。
據上論斷，應依刑事訴訟法第452條、第273條之1第1項前段、第
299條第1項前段，修正前公司法第9條第3項，刑法第11條前段、
第2條第1項、第28條、第31條第1項、第56條、第41條第1項前段
，罰金罰鍰提高標準條例第2條，判決如主文。
本案經檢察官張書華到庭執行職務
中　　華　　民　　國　　94　　年　　1 　　月　　31　　日
　　　　　　　　　刑事第四庭    法　官　吳定亞
以上正本證明與原本無異。
如不服本判決，應於判決送達後10日內，向本院提出上訴狀。
　　　　　　　　　　　　　　　　書記官　宋德華
中　　華　　民　　國　　94　　年　　1 　　月　　31　　日
附錄本案論罪科刑法條全文：
修正前公司法第9條第3項
公司應收之股款，股東並未實際繳納，而以申請文件表明收足，
或股東雖已繳納而於登記後將股款發還股東，或任由股東收回者
，公司負責人各處五年以下有期徒刑、拘役或科或併科新臺幣六
萬元以下罰金。
